高雄高等行政法院判決
                                       100年度再字第20號
再審原告  　皇盛農產物股份有限公司
代　表　人　林秀郎
訴訟代理人　潘正芬　律師
          　陳修君　律師
再審被告  　財政部臺灣省南區國稅局
代　表　人　許春安　局長
上列當事人間營利事業所得稅事件，再審原告對於本院中華民國
99年4月27日98年度訴字第291號判決，依行政訴訟法第273條第1
項第13款、第14款規定，提起再審之訴，其中依行政訴訟法第27
3條第1項第13款之規定，提起再審之訴部分，本院判決如下：
    主  文
再審之訴駁回。
再審訴訟費用由再審原告負擔。
    事實及理由
一、事實概要：
    緣再審原告民國82至86年度營利事業所得稅結算申報，經再
    審被告初查82年度依其帳證資料核定營業收入淨額新臺幣（
    下同）10,736,781元，全年及課稅所得額323,879元；83年
    度依書面審查核定營業收入淨額13,423,522元，全年及課稅
    所得額159,035元；84年度依擴大書面審查核定營業收入淨
    額16,154,769元，全年及課稅所得額1,633,391元；另85年
    度原告列報營業收入淨額13,021,732元，全年及課稅所得額
    虧損5,589,926元；86年度列報營業收入淨額14,890,724元
    ，全年及課稅所得額虧損2,971,146元。嗣法務部調查局屏
    東縣調查站（下稱屏東縣調查站）依據檢舉資料查獲，再審
    原告所組設之屏東縣九如鄉果菜市場（下稱九如果菜市場）
    82至86年度收取市場管理費收入分別計23,414,096元、21,9
    79,056元、26,945,980元、27,477,570元及6,996,983元，
    均未依規定開立統一發票，案經再審被告依屏東縣稅捐稽徵
    處（現更名為屏東縣政府稅務局）通報資料查證屬實，乃核
    定(一)、82年度漏報營業收入23,414,096元，重行核定營業收
    入淨額34,150,877元，並就漏報收入部分按其他行紀業同業
    利潤標準毛利率78%，核定漏報課稅所得額18,262,995元，
    漏稅額4,565,750元；(二)、83年度漏報營業收入21,979,056
    元，重行核定營業收入淨額35,402,578元，並就漏報收入部
    分按居間業同業利潤標準毛利率78%，核定漏報課稅所得額1
    7,143,664元，漏稅額4,285,916元；(三)、84年度漏報利息收
    入32元及營業收入26,945,980元，並就漏報營業收入部分按
    居間業同業利潤標準淨利率33%，核定漏報課稅所得額8,892
    ,205元，漏稅額2,223,049元；(四)、85年度漏報利息收入2,9
    67元及營業收入27,477,570元，並就漏報營業收入部分按居
    間業同業利潤標準毛利率78%計算，核定漏報課稅所得額21,
    435,472元，漏稅額4,191,420元；(五)、86年度漏報利息收入
    1,711元及營業收入6,996,983元，並就漏報營業收入部分按
    居間業同業利潤標準毛利率78%計算，核定漏報課稅所得額5
    ,459,358元，漏稅額702,558元，再審被告就各年度所漏稅
    額除發單補徵外，並依所得稅法第110條第1項規定，按其所
    漏稅額各處1倍罰鍰分別為4,565,700元、4,285,900元、2,2
    23,000元、4,191,400元及702,500元（均計至百元止）。再
    審原告不服，分別申請復查，均未獲變更；提起訴願，亦遭
    決定駁回，循序提起行政訴訟，經本院以98年度訴字第219
    號判決(下稱原確定判決)駁回再審原告之訴，再審原告仍表
    不服，提起上訴，經最高行政法院以99年度裁字第1951號裁
    定(下稱原確定裁定)駁回其上訴確定。再審原告因認原確定
    判決有行政訴訟法第273條第1項第13款及第14款再審事由，
    乃提起本件再審之訴（再審原告對原確定判決依行政訴訟法
    第273條第1項第14款提起再審之訴部分，由本院另以裁定駁
    回其訴)。
二、本件再審原告主張：
(一)本件係針對原確定判決所提再審之訴，專屬貴院管轄，合先
    陳明。本件再審原告不服原確定判決，提起上訴後經原確定
    裁定認上訴為不合法以裁定駁回，再審原告本於行政訴訟法
    第273條第1項第13款提起再審之訴，專屬貴院管轄，合先陳
    明。
(二)針對發見未經斟酌之證物，依行政訴訟法第273條第1項第13
    款之規定，得提起再審之訴。而所謂「當事人發見未經斟酌
    之證物或得使用該證物」係指前訴訟程序事實審之言詞辯論
    終結前已存在之證物，因當事人不知有此致未斟酌，現始知
    之而言。再所謂證物，於具體案件中可以作為證明或認定待
    證事實之證據，即屬其範疇。本件原確定判決駁回起訴，無
    非係以再審原告行業代號遭再審被告認定為「居間業」並無
    違誤為由（進而認定再審被告得以「居間業」同業利潤標準
    核定再審原告所得額，再認定再審被告得依此為相關處分）
    ，故如有未經斟酌之證物得以證明再審原告行業代號不應認
    定為「居間業」，即屬得提起本件再審之訴之合法事由。
(三)再審原告於100年3月間發現原確定判決未經斟酌之證物，足
    以佐證原告行業代號不應認定為「居間業」，自得於30日內
    即3月30日提起本件再審之訴。
 1、再審原告因對稅務行政作業不甚熟悉，在之前的行政訴訟程
    序中未曾登入財政部所屬「財政部稅務入口網」查詢相關之
    資訊，100年3月間始經專業人士之指引，登入該網站查詢，
    得知與再審原告從事相同業務三崙鄉果菜市場等39家同業其
    營業項目若非由各地稅捐稽徵機關歸為「市場管理」，即為
    「水果批發」、「蔬菜批發」，或為「農產品批發市場承銷
    」(詳如附件)，該等業別82年度營利事業各業所得額同業利
    潤標準中之同業毛利率標準分別為16﹪（青果批發）、15﹪
    （蔬菜批發）、7﹪（農產品批發市場承銷）均遠低於「居
    間業」之78﹪，顯然再審被告對再審原告業別之認定與課稅
    之標準不同於其他同業，顯有差別待遇。
 2、再審原告先前未知前揭證物存在，故於原審時，仍苦苦請求
    命再審被告提供「農產品批發市場經營主體」認定行業別（
    尤其相關同業）之任何證據資料或函詢財政部，惟未遂其願
    ，此觀諸原確定判決所載再審原告主張「被告經原告請求及
    鈞院指示，迄今未能提供任何其他『農產品批發市場經營主
    體』認定行業別之任何證據資料（尤其係以『行紀業』與『
    居間業』認定之例），足見其對於原處分認定之理虧」甚明
    （確定判決事實理由二、（七）、3），亦足見再審被告刻
    意隱瞞該等證據（前揭「財政部稅務入口網」再審被告應知
    之甚詳），致使原審在未有充分資訊甚至錯誤資訊之情況下
    為判決。今既發現該等原確定判決未經斟酌之證物，足以佐
    證原告行業代號不應認定為「居間業」，自得提起本件再審
    之訴。
(四)另原確定判決因未知悉前揭證物，故對再審原告重要之攻擊
    方法（要求被再審被告提供任何其他「農產品批發市場經營
    主體」認定行業別之任何證據資料，尤其係以「行紀業」與
    「居間業」認定之例，然再審被告從未提出，顯有違認定行
    業別之經驗法則與平等原則），未詳予調查，亦未詳述不採
    之理由，應屬違法。
(五)再審原告依法經營之「屏東縣九如鄉果菜批發市場」其經營
    業務項目係依下述規定，然再審被告卻核定再審原告之「屏
    東縣九如鄉果菜批發市場」經營業務項目之同業利潤標準為
    「居間業」，顯有違誤，茲陳述如下：（1）農產品市場交易
    法第12條規定「農產品批發市場為公用事業，其設立及業務
    項目，由各級主管機關規劃。」（2）農產品市場交易法施
    行細則第12條第1款明文規定「農產品批發市場業務項目如
    下：果菜市場：蔬菜類、青果類批發交易及有關業務。」（
    3）農產品批發市場管理辦法第2條明文規定「農產品批發市
    場之種類及經營品目規定，第2款：果菜市場：蔬菜類、青
    果類」。由以上條文所指出，再審原告係依「農產品市場交
    易法」之規定申請核准經營之「果菜批發市場」，其經營程
    序與經營業務項目，在法律上已經明確訂定為：蔬菜類與青
    果類之批發。再審原告及附件所列各市場或公司既皆屬農產
    品市場交易法第13條所稱之「農產品批發市場經營主體」，
    業務相同，故於認定「行業別」時當然應一視同仁，然訴願
    決定及原處分認定竟以與「青果批發」、「蔬菜批發」、「
    農產品批發市場承銷」、「市場管理業」同業利潤標準相差
    多倍之「行紀業」與「居間業」認定再審原告所屬行業，顯
    有重大瑕疵。另按所得稅法施行細則第73條明定：「本法第
    79條及第83條所定同業利潤標準，由財政部各地區國稅局訂
    定，報請財政部備查。」再審被告既自承該等年度未有相當
    同業類別之訂定，應即無從認定「同業」利潤標準並進而核
    定所得額，否則即有違租稅法律主義。綜上所述，原確定判
    決確有未經斟酌之證物，得為再審，另原訴願決定及原處分
    於認定再審原告之行業別亦有重大瑕疵等情。並聲明求為判
    決：（1）本院98年度訴字第291號判決廢棄。（2）訴願決
    定及原處分均撤銷。
三、再審被告則以：
(一)查本件原確定裁定係於99年8月27日宣示確定，依首揭規定
    ，再審原告應於30日之不變期間內提起再審之訴，並以訴狀
    表明再審理由及關於再審理由並遵守不變期間之證據，惟再
    審原告迄100年3月30日始提起再審之訴，又未於訴狀表明關
    於再審理由並提出遵守不變期間之證據，再審之訴，顯不合
    法。
(二)查九如果菜市場係再審原告依行為時農產品市場交易法第12
    條至第14條規定所組設，其所收取之管理費收入係再審原告
    依該法第27條前段規定，居間提供九如果菜市場場地，供市
    場供應人與承銷人進行磋商買賣，按每日交易額5%收取之管
    理費，顯具居間性質，乃經再審被告核認其屬「居間業」，
    與其他果菜市場之業別為何無涉，是再審原告提示如附件之
    「財政部稅務入口網」查詢資料，縱經斟酌，亦未能受較有
    利益之裁判，自非屬行政訴訟法第273條第1項第13款規定之
    再審事由等語，資為抗辯。並聲明求為判決駁回再審原告之
    訴。
四、兩造之爭點為原確定判決有無行政訴訟法第273條第1項第13
    款之再審事由？經查：
（一）按「再審之訴專屬為判決之原行政法院管轄。」行政訴訟
      法第275條第1項定有明文。又「對於同一事件之高等行政
      法院及最高行政法院所為『判決』同時本於行政訴訟法第
      273條第1項第9款至第14款以外之法定事由提起再審之訴
      者，由最高行政法院合併管轄；但對於高等行政法院判決
      提起上訴，而經最高行政法院認上訴為不合法以裁定駁回
      ，對於該高等行政法院判決提起再審之訴者，無論本於何
      種法定再審事由，仍應專屬原高等行政法院管轄。．．．
      。」則經最高行政法院95年8月份庭長法官聯席會議（一
      ）決議在案。本件再審原告前所提起之營利事業所得稅事
      件，再審原告不服本院98年度訴字第291號判決，提起上
      訴，經最高行政法院以99年度裁字第1951號裁定駁回其上
      訴，則再審原告主張本院原審判決有行政訴訟法第273條
      第1項第13款及第14款之再審事由，依上開說明，應屬本
      院管轄，先予敘明。
（二）經查，再審原告主張其於100年3月間始經專業人士之指引
      ，登入財政部所屬「財政部稅務入口網」查詢，得知與再
      審原告從事相同業務三崙鄉果菜市場等39家同業其營業項
      目若非由各地稅捐稽徵機關歸為「市場管理」，即為「水
      果批發」、「蔬菜批發」，或為「農產品批發市場承銷」
      (詳如附件)，始發見未經斟酌之證物，而知悉原確定判決
      有行政訴訟法第273條第1項第13款之再審事由，觀諸其所
      提出之財政部所屬「財政部稅務入口網」資料均為100年3
      月7日，有該資料附於本院卷可稽。是再審原告於100年3
      月31日提起本件再審之訴，應認自其知悉後尚未逾行政訴
      訟法第276條第1項之30日不變期間，合先敘明。
（三）次按「再審之訴顯無再審理由者，得不經言詞辯論，以判
      決駁回之。」「有下列各款情形之一者，得以再審之訴對
      於確定終局判決聲明不服。但當事人已依上訴主張其事由
      或知其事由而不為主張者，不在此限：．．．13、當事人
      發見未經斟酌之證物或得使用該證物者。但以如經斟酌可
      受較有利益之裁判者為限。」行政訴訟法第278條第2項、
      第273條第1項第13款定有明文。又若當事人雖已主張其再
      審之訴具備行政訴訟法第273條第1項第13款規定之要件，
      而經法院審查結果其實無此事由者，則其再審之訴即為顯
      無理由。上開第273條第1項第13款所謂「當事人發現未經
      斟酌之證物或得使用該證物」，係指該證物在前訴訟程序
      時業已存在，而為當事人所不知或不能使用，今始知悉或
      得予利用者而言，且以如經斟酌可受較有利益之裁判者為
      限，始得據以提起再審之訴。
（四）查再審原告據以指摘原確定判決有行政訴訟法第273條第1
      項第13款之再審事由，無非執其於100年3月7日自財政部
      所屬「財政部稅務入口網」查詢所得三崙鄉果菜市場等39
      家之營業項目，若非由各地稅捐稽徵機關歸為「市場管理
      」，即為「水果批發」、「蔬菜批發」，或為「農產品批
      發市場承銷」(如附件)云云，為其論據，並有上開資料附
      卷可憑。然查，原確定判決就再審原告所經營之九如果菜
      市場，其營業項目應屬居間業，而非屬「青果批發」、「
      蔬菜批發」、「農產品批發市場承銷」或「市場管理業」
      ，業於判決事實及理由四、(三)(四)(六)中載明：「(三)
      、次查，原告所組設之九如果菜市場82年度收取管理費收
      入23,414,096元，83年度收取管理費收入21,979,056元，
      84年度收取管理費收入26,945,980元，85年度收取管理費
      收入27,477,5 70元，86年度收取管理費收入6,996,983元
      ，均未依規定開立統一發票，致逃漏營業稅，遭被告補徵
      營業稅並裁處罰鍰等情，業經本院95年度訴字第485號判
      決駁回原告之訴，原告不服，提起上訴，經最高行政法院
      97年度裁字第3655號裁定駁回上訴確定在案，亦經本院依
      職權調閱上開卷宗核閱無誤，被告據以核定原告營利事業
      所得稅(1)82年度漏報營業收入23,414,096元，重行核定營
      業收入淨額34,150,877元，並就系爭漏報管理費收入23,4
      14,096元部分，按其他行紀業（行業標準代號：8320－99
      ）同業利潤標準毛利率78%計算，核定調增營業毛利及課
      稅所得額各為18,262,995元，發單補徵所漏稅額4,565,75
      0元；(2)83年度漏報營業收入21,979,056元，重行核定營
      業收入淨額35,402,578元，並就系爭漏報管理費收入21,9
      79,056元部分，按居間業（行業標準代號：7300－14）同
      業利潤標準毛利率78%計算，核定漏報課稅所得額17,143,
      664元，發單補徵4,277,673元；(3)84年度漏報利息收入32
      元及營業收入26,945,980元，並就漏報營業收入部分按居
      間業同業利潤標準淨利率33%，核定漏報課稅所得額8,892
      ,205元，補徵稅額3,192,190元；(4)85年度漏報利息收入
      2,967元及營業收入27,477,570元，並就漏報營業收入部
      分按居間業同業利潤標準毛利率78%計算，核定漏報課稅
      所得額2 1,435,472元，補徵稅額3,971,615元；(5)86年度
      漏報利息收入1,711元及營業收入6,996,983元，並就漏報
      營業收入部分按居間業同業利潤標準毛利率78%計算，核
      定漏報課稅所得額5,459,358元，補徵稅額679,771元，復
      查決定就82年度漏報部分，改按居間業（行業標準代號：
      8320－14）同業利潤標準毛利率計算結果，全年及課稅所
      得額仍不變，乃維持原核定，依行為時所得稅法第24條第
      1項及第71條第1項規定，洵屬有據。(四)原告雖主張被告
      依所得稅法第83條規定按同業利潤標準核定其所得額時，
      其行業代號應認定適用『農產品批發市場承銷』或『蔬菜
      批發』或『市場管理』云云。惟查，九如果菜市場係原告
      依行為時農產品市場交易法第12條至第14條規定所組設，
      其所收取之管理費收入係原告居間提供九如果菜市場場地
      ，供農民與承銷人進行磋商買賣，如雙方完成買賣交易，
      則依農產品市場交易法第27條前段：『農產品批發市場得
      分向供應人及承銷人收取管理費。』規定，按每日市場供
      應人與承銷商之交易額5%收取管理費，倘雙方未完成交易
      ，則無法收取管理費，是該管理費收入顯具居間性質，被
      告依居間業同業利潤標準核定所得額，即無不合。又依財
      政部統計處編印之中華民國稅務行業標準分類所載，農產
      品批發市場承銷（行業代號：4539－12）係指凡從事農產
      初級產品批發之行業均屬之，蔬菜批發（行業代號：4541
      －11）係指凡從事生鮮、冷藏或保藏蔬菜批發之行業均屬
      之，市場管理（行業代號：6891－12）歸屬為不動產管理
      業，係指凡從事為他人管理不動產之行業均屬之。管理係
      指確保收租金並監督其他服務（維修、保全、清潔）等不
      動產運作相關服務之完成。基此，本件系爭管理費收入，
      如前所述，既為原告按每日市場供應人與承銷商之完成交
      易額5%所收取之管理費，則非屬原告自任批發農產或蔬菜
      承銷之收入，自難主張得適用『農產品批發市場承銷』或
      『蔬菜批發』行業代號之同業利潤標準；且原告向經濟部
      登記之營業項目中，不包括市場管理業務，亦難比照適用
      『市場管理』行業代號之同業利潤標準。故原告前揭主張
      ，洵無足採。．．．(六)又查原告84年度營利事業所得稅
      ，申報及查獲漏報部分，原告全部未提示帳證供核，被告
      乃依所得稅法第83條及台灣省政府財政廳60年9月7日財稅
      一第9531 4號令規定，按同業利潤標準『淨利率』核定該
      年度之所得額。而原告系爭其他年度之營利事業所得稅，
      申報部分係依原告所提示之帳證資料核實認定其所得額，
      至查獲漏報部分，則因原告無法提示漏報管理費收入之相
      關成本帳證資料，被告依營利事業所得稅查核準則第112
      條及財政部70年9月19日台財稅第38012號函釋規定：『營
      利事業漏報營業收入，有關其核定所得額，不適用營利事
      業所得稅結算申報查核準則第6條之規定。』乃按同業利
      潤標準『毛利率』核定短漏報之所得額，並核定各該年度
      之所得額。故系爭其他年度之核定狀況及適用法令依據與
      84年度有別，從而原告主張系爭其他年度亦應比照84年度
      按同業利潤標準『淨利率』核定乙節，難以採據。」等語
      ，詳予認定，此有原確定影本在卷足憑。是再審原告所提
      如附件之證物，僅能證明如附件之三崙鄉果菜市場等39家
      之營業項目確為「市場管理」、「水果批發」、「蔬菜批
      發」，或為「農產品批發市場承銷」，尚無從證明所營之
      九如果菜市場，其營業項目非屬居間業，而應與三崙鄉果
      菜市場等39家之營業項目同屬「青果批發」、「蔬菜批發
      」、「農產品批發市場承銷」或「市場管理業」，是上述
      證物，縱經斟酌，仍無從為再審原告有利之判決。
五、綜上所述，再審原告之主張並無可採，其依行政訴訟法第27
    3條第1項第13款規定，提起本件再審之訴，為顯無理由，爰
    不經言詞辯論，逕以判決駁回之。
六、據上論結，本件再審之訴為顯無理由，依行政訴訟法第278
    條第2項、第281條、第98條第1項前段，判決如主文。
中　　華　　民　　國　　100　 年　　5　　 月　　31　　日
             高雄高等行政法院第三庭
                         審判長法官　邱  政  強
                               法官　詹  日  賢
                               法官　林  勇  奮
以上正本係照原本作成。
如不服本判決，應於判決送達後20日內向本院提出上訴書狀，其
未表明上訴理由者，應於提起上訴後20日內向本院提出上訴理由
書（須按對造人數附繕本）；如於本判決宣示或公告後送達前提
起上訴者，應於判決送達後20日內補提上訴理由書（須附繕本）
。未表明上訴理由者，逕以裁定駁回。
中　　華　　民　　國　　100　 年　　5　　 月　　31　　日

                    　　　　 書記官　黃　玉　幸